【裁判字號】    99,訴,1213
【裁判日期】    991021
【裁判案由】    偽造文書等
【裁判全文】
臺灣臺南地方法院刑事判決              99年度訴字第1213號
公  訴  人  臺灣臺南地方法院檢察署檢察官
被      告  丁○○
上列被告因偽造文書等案件，經檢察官提起公訴（99年度偵緝字
第921、922號），被告就被訴事實為有罪之陳述，本院合議庭裁
定由受命法官獨任進行簡式審判程序，判決如下：
    主  文
丁○○犯收受贓物罪，累犯，處有期徒刑月，減為有期徒刑壹
月拾伍日，如易科罰金，均以新臺幣壹仟元折算壹日；又犯行使
偽造私文書罪，累犯，處有期徒刑捌月，減為有期徒刑肆月，如
易科罰金，以新臺幣壹仟元折算壹日，如附表編號一至七所示之
偽造「丙○○」簽名（含影本部分）合計捌枚，均沒收；又犯侵
占罪，累犯，處有期徒刑肆月，減為有期徒刑貳月，如易科罰金
，均以新臺幣壹仟元折算壹日；又犯行使偽造私文書罪，累犯，
處有期徒刑陸月，減為有期徒刑月，如易科罰金，均以新臺幣
壹仟元折算壹日，如附表編號八所示之偽造「乙○○（代）」簽
名壹枚沒收；又犯竊盜罪，累犯，處有期徒刑陸月，減為有期徒
刑月，如易科罰金，均以新臺幣壹仟元折算壹日，扣案之鑰匙
壹串（貳支）沒收。應執行有期徒刑壹年，如易科罰金，以新臺
幣壹仟元折算壹日，如附表編號一至七所示之偽造「丙○○」簽
名（含影本部分）合計捌枚、如附表編號八所示之偽造「乙○○
（代）」簽名（含影本部分）壹枚及扣案之鑰匙壹串（貳支），
均沒收。
    事實及理由
一、本件犯罪事實第十三至十五行「主張乃丙○○欲辦理租用市
    話、行動電話門號，使中華電信陷於錯誤，而詐得使用市話
    0000000000、0000000000……」之記
    載，應更正為「主張乃丙○○欲辦理租用市話、行動電話門
    號，並於中華電信人員前往安裝市話時，在臺南二區施工單
    「客戶簽名」欄內及「贈品簽收」處下，偽造丙○○之簽名
    各一枚，表彰係丙○○申設市話及已領取贈品之意，使中華
    電信陷於錯誤，而詐得使用市話0000000000、0
    000000000……」，餘均引用附件起訴書之記載。
二、證據名稱：
  (一)被告於警詢、偵查中之部分自白及本院訊問時之自白。
  (二)證人丙○○於警詢、偵查中之證述。
  (三)證人陳俊榮於警詢、偵查中之證述。
  (四)證人施瑞琴於警詢、偵查中之證述。
  (五)證人黃彩榕於警詢、偵查中之證述。
  (六)證人乙○○於警詢、偵查中之證述。
  (七)證人甲○○於警詢、偵查中之證述。
  (八)房屋租賃契約書影本一件。
  (九)證人黃彩榕提出之被告平日所寫筆跡影本一紙、被告九十七
    年十月十三日偵訊時所寫「丙○○」簽名直式、橫式各十遍
    一紙。
  (十)被害人丙○○出具之切結書影本一紙。
  (十一)被害人丙○○之身分證、健保卡影本。
  (十二)中華電信市○○路業務租用／異動申請書影本二紙、中華電
    信ＨｉＮｅｔ  ＡＤＳＬ（非固定制）優惠方案影本二紙及
    行動電話業務（租用／異動）申請書影本二紙。
  (十三)臺南二區施工單影本一紙。
  (十四)中古汽車買賣（切結）契約書影本一件。
  (十五)臺南市警察局警刑車字第九○○六三九四號車輛失竊(尋獲)
    電腦輸入單影本、車輛竊盜、車牌失竊資料個別查詢報表─
    查詢車輛認可資料及車輛失竊車牌遺失作業─詳細資料畫面
    各一件。
  (十六)臺南市警察局第一分局搜索及扣押筆錄、扣押物品目錄表各
    一件。
  (十七)查獲照片影本六張。
  (十八)扣案之鑰匙二支。
三、論罪科刑：
  (一)被告冒用丙○○之名義向中華電信申裝市話及申辦行動電話
    門號，而詐得免付通信費用之利益及詐取行動電話ＳＩＭ卡
    使用，核其所為，係犯刑法第三百四十九條第一項之收受贓
    物罪、同法第二百十六條、第二百十條行使偽造私文書罪及
    同法第三百三十九條第一項、第二項之詐欺取財、詐欺得利
    罪。其偽造「丙○○」簽名之行為，係偽造中華電信市○○
    路業務租用／異動申請書、中華電信ＨｉＮｅｔ  ＡＤＳＬ
    （非固定制）優惠方案、行動電話業務（租用／異動）申請
    書、確認施工及簽收施工贈品之施工單文書之部分行為，均
    不另論罪，又其各次偽造私文書犯行，並提出該偽造之私文
    書向中華電信行使，據以申裝市話、行動電話之行使偽造私
    文書、詐欺犯行，依一般社會通念，係屬「向中華電信詐取
    免付通信費用及詐得ＳＩＭ卡使用」之同一個行為之實施，
    應認係以一行為同時觸犯行使偽造私文書、詐欺取財、詐欺
    得利數罪名，為想像競合犯，應依刑法第五十五條規定，從
    一重之行使偽造私文書論處。
  (二)按無代理權人，假冒為本人之代理人名義，而擅自製作本人
    名義之私文書，使該被偽冒之本人在形式上成為虛偽私文書
    之製作人，對於該被偽冒之本人權益暨私文書之公共信用造
    成危害，與直接冒用他人名義偽造私文書無異，自應構成偽
    造私文書罪（最高法院九十五年度第十九次刑事庭會議決議
    參照），是本件被告侵占車號Ｃ七─八二一六號自小客車後
    ，擅自以車主乙○○代理人之名義，簽訂買賣契約書交付他
    人，待他人出售該車後，再利用不知情之保養廠人員以拖離
    該車、更換車鎖之方式，取走該車，排除買得該車使用之人
    使用該車之權利，核其所為，係犯刑法第三百三十五條第一
    項之侵占罪、同法第二百十六條、第二百十條之行使偽造私
    文書罪及同法第三百二十條第一項之竊盜罪。其利用不知情
    之保養廠人員竊得該車使用，構成間接正犯。又其偽造「乙
    ○○代理人」簽名之行為，係偽造中古汽車買賣（切結）契
    約書之部分行為，不另論罪。
  (三)被告所犯上開收受贓物、行使偽造私文書、侵占、行使偽造
    私文書、竊盜五罪，犯意各別，行為互異，應予分論併罰。
    另查被告有附件犯罪事實欄所示之前案科刑紀錄，有臺灣高
    等法院被告前案紀錄表一份在卷可稽，其於上開有期徒刑執
    行完畢後五年內，故意再犯本案有期徒刑以上之上開五罪，
    均為累犯，應各依刑法第四十七條第一項之規定，加重其刑
    。爰審酌被告之犯罪動機、目的、手段、隨意侵占、竊取他
    人財物，毫無尊重他人所有物之體認，且其任意冒用他人名
    義簽立文書，導致他人被追究賠償之責，對被冒用人造成之
    危害不輕，兼衡其素行、國中肄業之智識程度、家庭經濟狀
    況及犯後於本院審理中坦承犯行，尚有悔意等一切情狀，就
    被告上開五犯行，分別量處如主文所示之刑。又被告上開五
    罪之犯罪時間均在九十六年四月二十四日以前，且係於中華
    民國九十六年罪犯減刑條例施行後之九十七年一月八日、九
    十八年二月九日才因本案遭通緝，不符合該條例第五條不得
    減刑之規定，自仍得依該條例第二條第一項第三款之規定，
    各減其刑期二分之一後，定其應執行之刑及諭知易科罰金之
    折算標準。
  (四)扣案之鑰匙一串（二支），係被告所有供其犯上開竊盜罪所
    用之物，業據被告供明在卷，應依刑法第三十八條第一項第
    二款規定，在其所犯竊盜罪刑項下宣告沒收。又如附表編號
    一至七所示之偽造「丙○○」簽名（含影本部分）合計八枚
    、如附表編號八所示之偽造「乙○○（代）」簽名（含影本
    部分）一枚，均係偽造之簽名，應依刑法第二百十九條之規
    定，在其所犯之各行使偽造私文書罪刑項下，分別宣告沒收
    。至被告所偽造之上開私文書，業據被告提出行使，而非被
    告所有，自無庸宣告沒收，附此敘明。
四、應適用之法條：刑事訴訟法第二百七十三之一第一項、第二
    百九十九條第一項前段、第三百十條之二、第四百五十四條
    第二項，刑法第三百四十九條第一項、第二百十六條、第二
    百十條、第三百三十九條第一項、第二項、第三百三十五條
    第一項、第三百二十條第一項、第二百十九條、第五十五條
    、第四十七條第一項、第四十一條第一項前段、第八項、第
    五十一條第五款、第三十八條第一項第二款，刑法施行法第
    一條之一第一項、第二項前段，中華民國九十六年罪犯減刑
    條例第二條第一項第三款、第七條、第九條、第十條。
五、如不服本判決，應於收受本判決後十日內向本院提出上訴書
    狀，並應敘述具體理由。如未敘述上訴理由者，應於上訴期
    間屆滿後二十日內向本院補提理由書狀（均須按他造當事人
    之人數附繕本）。
本案經檢察官戊○○到庭執行職務。
中    華    民    國    99    年    10    月    21    日
                  刑事第八庭    法  官  林欣玲
以上正本證明與原本無異。
                                書記官  鄭佩玉
中    華    民    國    99    年    10    月    21    日
附錄本案論罪科刑法條：
刑法第210條
偽造、變造私文書，足以生損害於公眾或他人者，處 5 年以下
有期徒刑。
刑法第216條
行使第 210 條至第 215 條之文書者，依偽造、變造文書或登載
不實事項或使登載不實事項之規定處斷。
刑法第320條
意圖為自己或第三人不法之所有，而竊取他人之動產者，為竊盜
罪，處5  年以下有期徒刑、拘役或 5 百元以下罰金。
意圖為自己或第三人不法之利益，而竊佔他人之不動產者，依前
項之規定處斷。
前二項之未遂犯罰之。
刑法第335條
意圖為自己或第三人不法之所有，而侵占自己持有他人之物者，
處 5 年以下有期徒刑、拘役或科或併科 1 千元以下罰金。
前項之未遂犯罰之。
刑法第339條
意圖為自己或第三人不法之所有，以詐術使人將本人或第三人之
物交付者，處 5 年以下有期徒刑、拘役或科或併科 1 千元以下
罰金。
以前項方法得財產上不法之利益或使第三人得之者，亦同。
前二項之未遂犯罰之。
刑法第349條
收受贓物者，處 3 年以下有期徒刑、拘役或 5 百元以下罰金。
搬運、寄藏、故買贓物或為牙保者，處 5 年以下有期徒刑、拘
役或科或併科 1 千元以下罰金。
因贓物變得之財物，以贓物論。
附表：
┌──┬───────────────────────┐
│編號│      沒 收 之 偽 造 簽 名 及 數 量           │
├──┼───────────────────────┤
│    │中華電信市○○路業務租用／異動申請書（市話號碼│
│ 一 │：0000000000）「新客戶簽章」欄內之偽│
│    │造「丙○○」簽名（含影本部分）一枚。          │
├──┼───────────────────────┤
│    │中華電信ＨｉＮｅｔ  ＡＤＳＬ（非固定制）優惠方│
│ 二 │案（市話號碼：0000000）「客戶簽章」欄內│
│    │之偽造「丙○○」簽名（含影本部分）一枚。      │
├──┼───────────────────────┤
│    │中華電信市○○路業務租用／異動申請書（市話號碼│
│ 三 │：0000000000）「新客戶簽章」欄內之偽│
│    │造「丙○○」簽名（含影本部分）一枚。          │
├──┼───────────────────────┤
│    │中華電信ＨｉＮｅｔ  ＡＤＳＬ（非固定制）優惠方│
│ 四 │案（市話號碼：0000000）「客戶簽章」欄內│
│    │之偽造「丙○○」簽名（含影本部分）一枚。      │
├──┼───────────────────────┤
│    │中華電信股份有限公司臺南營運處行動電話業務（租│
│ 五 │用／異動）申請書（行動電話號碼：0000000│
│    │２９１）「新客戶簽章」欄內之偽造「丙○○」簽名│
│    │（含影本部分）一枚 。                         │
├──┼───────────────────────┤
│    │中華電信股份有限公司臺南營運處行動電話業務（租│
│ 六 │用／異動）申請書（行動電話號碼：0000000│
│    │３０６）「新客戶簽章」欄內之偽造「丙○○」簽名│
│    │（含影本部分）一枚。                          │
├──┼───────────────────────┤
│    │中華電信臺南二區施工單（聯單號碼：ＴＮＡＮ３０│
│ 七 │１７４１６２）「客戶簽名」欄內之偽造「丙○○」│
│    │簽名一枚及「贈品簽收」處下之偽造「丙○○」簽名│
│    │一枚（以上均含影本部分）。                    │
├──┼───────────────────────┤
│ 八 │中古汽車買賣（切結）契約書「甲方（賣方）」欄內│
│    │之偽造「乙○○（代）」簽名一枚。              │
└──┴───────────────────────┘

司法院資訊處製作；財團法人民間司法改革基金會備份。
